最高法院刑事判決　　　　　　　　　　　　　　　八十七年度台上字第二一二二號
　　上　訴　人　甲○○
右上訴人因搶奪案件，不服台灣高等法院台南分院中華民國八十七年二月十三日第二
審判決（八十七年度上訴字第六九號，起訴案號：台灣嘉義地方法院檢察署八十六年
度偵字第五四三一號），提起上訴，本院判決如左：
    主  文
上訴駁回。
    理  由
一搶奪部分：
按刑事訴訟法第三百七十七條規定，上訴於第三審法院，非以判決違背法令為理由，
不得為之。是提起第三審上訴，應以原判決違背法令為理由，係屬法定要件。如果上
訴理由狀並未依據卷內訴訟資料，具體指摘原判決不適用何種法則或如何適用不當，
或所指摘原判決違法情事，顯與法律規定得為第三審上訴理由之違法情形，不相適合
時，均應認其上訴為違背法律上之程式，予以駁回。本件上訴意旨略稱：(一)、依證人
黃民維之報告書係記載：「……甲○○站立於旁即將手上打火機砸向蔡桐城，但沒有
砸到，之後，立即衝向值班警員，雙手握住警槍，企圖搶警配槍，欲槍擊在場蔡桐城
，經警立即制止，未能得逞。」等語。則上訴人甲○○僅是雙手握住黃民維警槍外之
皮套，並未搶奪其警槍。乃黃民維於偵查中證稱：「上訴人往司機方向丟打火機，沒
擊中，隨即要搶奪我腰際上的手槍。」於第一審證稱：「他（指上訴人）衝向我後方
，手抓住我腰際配槍，……然後要用力把槍拉出來，因他不知槍扣未解開，經我按住
後，其他同仁聯合制伏帶走。」云云，其證言顯有誇張不實，原判決採為斷罪之基礎
，有判決不適用法則或適用法則不當之違法。(二)、上訴人於案發前因喝二瓶參茸酒而
酒醉，於警訊中有關企圖搶奪值班警員配槍，射殺蔡桐城之供述，並非本於自由意志
之陳述，不具備證據能力，原審未加詳查，認定警訊筆錄係本於上訴人之真意所製作
，亦有違背法令。(三)、刑法搶奪罪之成立，係以意圖為自己或第三人不法所有為成立
要件之一。上訴人於派出所內不可能有搶奪警察配槍之行為，縱令形式上有類似搶奪
之行為，但並無不法所有之意圖，亦不得論以搶奪罪，原判決以推測、擬制方法認定
上訴人有不法所有意圖，亦屬違背法令。(四)、證人賴素招於第一審證稱上訴人於案發
當時是酒醉，未有搶槍之行為，對此有利上訴人之證言，原判決未於理由內說明何以
不採之理由，亦有理由不備之違法等語。
惟查原判決綜合上訴人於警訊中之供述，證人黃民維、黃勳毅、蔡桐城之證言，認定
上訴人有原判決事實欄所記載之搶奪犯行，因而維持第一審論處上訴人意圖為自己不
法之所有，而搶奪他人之動產未遂罪刑之判決，駁回上訴人在第二審關於此部分之上
訴，已詳予說明其所憑之證據及其認定之理由。而以上訴人於警訊之初即知其村長家
之電話，要村長之太太即證人黃賴素招前來調解，且當時黃民維身旁並無椅子，卻於
事後諉稱當時係要搬椅子，參以上訴人當時尚持打火機欲打蔡桐城，及證人黃民維、
蔡桐城均稱上訴人當時精神狀況正常等情以觀，上訴人當時應知其所作所為，並無酒
醉不省人事之情，其於警訊中所供欲搶槍射殺蔡桐城之供詞，亦係出於其自由意志下
之供述，對上訴人否認有搶奪之犯行，所辯當時已酒醉，想搬椅子不小心碰到警員之
手槍，並無搶奪手槍之企圖，當時因酒醉，亦不知警訊筆錄之內容云云，認係卸責之
詞。另證人黃賴素招當時因背對上訴人，未見上訴人搶槍之行為，是其所供未見上訴
人搶槍云云，亦不足採為上訴人有利之證明，分別於理由內指駁說明綦詳。復說明槍
枝為具有殺傷力之危險物品，上訴人於派出所內搶奪警槍，若得逞，衡情應非只用以
射殺蔡桐城即行歸還，必再持以逃逸抗拒，應具有不法所有之意圖，將槍枝置於自己
實力支配之下甚明。所為論斷，均有卷存資料可資覆按，從形式上觀察，並無所謂違
背法令之情形存在。按證據之證明力由法院自由判斷之，為刑事訴訟法第一百五十五
條第一項所明定，此項自由判斷職權之行使，苟係基於普通日常生活之經驗，而非違
背客觀上應認為確實之定則者，即屬合於經驗法則，不容當事人任意指摘。查上訴意
旨所引用證人黃民維報告書之記載與其於第一審偵審中之證言，用語雖不盡相同，但
其所指上訴人下手搶奪其配槍未遂之情節則如一，難謂其證言有誇張不實之處。且原
判決係綜合其與蔡桐城、黃勳毅之證言及上訴人警訊中之供述，認定上訴人有此部分
之犯行，並非單憑其證言而為認定，如此採證究竟違背何證據法則，上訴意旨亦未具
體指摘，自非依卷內資料執為指摘之適法上訴第三審理由。又上訴人於案發時之精神
狀態尚屬正常，並無酒醉不醒人事之情形，警訊中之供述亦係出於自由意志，原判決
已於理由內詳加論述。證人黃賴素招雖曾證稱上訴人於案發當時是酒醉云云，然此顯
然與事實不符之證言，原判決未於理由內說明何以不足採信，縱理由有欠週全，但顯
然於判決結果無影響，自亦不得資為上訴第三審之理由。其餘上訴意旨所執各詞，原
判決已在理由內逐一論斷綦詳，並無如上訴人所云違背法令或理由不備之情形。上訴
意旨，又未依據卷內訴訟資料具體指摘原判決不適用何法則或如何適用不當，僅泛詞
漫加指摘，自不足據以辯認原判決關於此部分已具備違背法令之形式，此部分上訴應
認為不合法律上之程式，應予駁回。
二妨害公務及預備殺人部分：
按刑事訴訟法第三百七十六條所列各罪之案件，經第二審判決者，不得上訴於第三審
法院，法有明文。本件上訴人牽連犯預備殺人罪及一行為同時觸犯妨害公務罪部分，
原判決認係成立刑法第二百七十一條第三項、第一百三十五條第一項之罪，核屬刑事
訴訟法第三百七十六條第一款之案件，依上開說明，既經第二審判決，自不得上訴於
第三審法院。縱此部分與前述上訴人搶奪部分有牽連犯及想像競合犯關係，為裁判上
一罪，但其搶奪部分之上訴為不合法，本院應從程序上予以駁回，而無從為實體上判
決，對於輕罪部分之此部分，亦無從適用審判不可分原則，為實體上審判。上訴人竟
復一併提起上訴，顯為法所不許，應予駁回。
據上論結，應依刑事訴訟法第三百九十五條前段，判決如主文。
中      華      民      國    八十七    年      六      月     十八     日
                              最高法院刑事第七庭
                                  審判長法官  董  明  霈
                                        法官  丁  錦  清
                                        法官  賴  忠  星
                                        法官  林  茂  雄
                                        法官  王  居  財
      右正本證明與原本無異
                                              書  記  官
中      華      民      國    八十七    年      六      月    二十四    日
